臺灣苗栗地方法院刑事判決　　　　　　　 99年度易字第460號
公　訴　人　臺灣苗栗地方法院檢察署檢察官
被　　　告　羅春梅
選任辯護人　徐正安律師
被　　　告　林保豐
上列被告因妨害自由案件，經檢察官提起公訴（98年度偵字第62
14號），本院判決如下：
    主  文
羅春梅共同犯強制罪，處有期徒刑肆月，如易科罰金，以新臺幣
壹仟元折算壹日。
林保豐共同犯強制罪，累犯，處有期徒刑肆月，如易科罰金，以
新臺幣壹仟元折算壹日 。
    事  實
一、林保豐曾犯偽造文書案件，經臺灣板橋地方法院以92年度板
    簡字第543 號判處有期徒刑6 月確定，於民國93年4 月9 日
    易科罰金執行完畢。緣羅春梅因與黃行正、黃啟斌父子所投
    資經營之沅本營造有限公司（下稱沅本公司）間，因工程款
    結算盈餘分配及投資金額運用方式發生爭執，而欲向黃行正
    、黃啟斌索討分配款及取回所投資比例之款項，適得知黃行
    正之胞弟黃元良所經營之「雲玨營造有限公司」近期內有工
    程款可入帳。詎羅春梅為達順利取得分配款及投資金之目的
    ，竟夥與林保豐及真實姓名年籍均不詳之成年男子3 人，共
    同基於以強暴、脅迫之方法使人行無義務之事之犯意聯絡，
    於98年3 月15日上午8 時45分許，先央請不知上情之友人李
    竟壕（原名李順良）開車，搭載羅春梅、林保豐前往黃行正
    、黃元良兄弟位於苗栗縣頭份鎮○○路華泰巷7 號之住處。
    羅春梅與林保豐進入屋內後，林保豐即率先徒手毆打黃行正
    ，並要求黃行正立即以電話聯絡黃啟斌到場談判，惟因聯絡
    未果，林保豐與羅春梅所夥同之其餘3 名真實姓名均不詳之
    成年男子亦隨後抵達。適羅春梅將黃元良自住處2 樓拉下樓
    時，林保豐即指示該3 名男子，接續毆打黃行正、黃元良（
    黃元良傷害部分業經撤回告訴），再由羅春梅要求黃元良代
    替黃行正、黃啟斌償還「沅本公司」分配款及其投資金額，
    羅春梅、林保豐並以：「如果你不處理，就帶走你哥哥（即
    黃行正）。」等語脅迫黃元良，期間該3 名男子亦同時接續
    毆打黃行正，而共同以強暴之方式配合羅春梅、林保豐脅迫
    黃元良，李竟壕則始終僅在場旁觀。黃元良迫於強暴之脅迫
    下，無奈遂依羅春梅之指示，簽發發票人為雲玨營造有限公
    司，帳號為：00-0000000號、付款人為：彰化商業銀行竹南
    分行，票號分別為：CL0000000 號、CL0000000 號、CL0000
    000 號、CL0000000 號、CL0000000 號，金額分別為：新台
    幣（下同）15萬元、100 萬元、40萬元、60萬元及50萬元之
    支票5 張交予羅春梅，而使黃元良行無義務之事，並致黃行
    正因而受有頭部外傷併左額、右臉擦挫傷及右手第5 指擦傷
    之傷害。
二、案經黃行正、黃元良訴由苗栗縣警察局頭份分局報告臺灣苗
    栗地方法院檢察署檢察官偵查後提起公訴。
    理  由
壹、程序部分：
一、按被告以外之人於審判外之言詞或書面陳述，除法律有規定
    者外，不得作為證據，刑事訴訟法第159 條第1 項定有明文
    。本件證人黃行正、黃元良於警詢、檢察事務官詢問時所為
    之供述，屬被告以外之人於審判外之言詞陳述，經被告、辯
    護人主張無證據能力，亦查無合於同法第159 條之3 適用傳
    聞法則例外之情形，應無證據能力。
二、按傳聞法則的重要理論依據，在於傳聞證據未經當事人之反
    對詰問予以核實，乃予排斥。惟若當事人已放棄對原供述人
    之反對詰問權，於審判程序表明同意該等傳聞證據可作為證
    據，基於證據資料愈豐富，愈有助於真實發見之理念，此時
    ，法院自可承認該傳聞證據之證據能力。由於此種同意制度
    係根據當事人的意思而使本來不得作為證據之傳聞證據成為
    證據之制度，乃確認當事人對傳聞證據有處分權之制度。然
    而吾國尚非採澈底之當事人進行主義，故而法院如認該傳聞
    證據欠缺適當性時（例如證明力明顯過低或該證據係違法取
    得），仍可予以斟酌而不採為證據，是以刑事訴訟法第159
    條之5 第1 項明定，「被告以外之人於審判外之陳述，雖不
    符前四條之規定，而經當事人於審判程序同意作為證據，法
    院審酌該言詞陳述或書面陳述作成時之情況，認為適當者，
    亦得為證據。」又當事人、代理人或辯護人於調查證據時，
    知有本法第159 條第1 項不得為證據之情形，卻表示「對於
    證據調查無異議」、「沒有意見」等意思，而未於言詞辯論
    終結前聲明異議者（Without Objection ），為求與前開同
    意制度理論一貫，且強化言詞辯論主義，確保訴訟當事人到
    庭實行攻擊防禦，使訴訟程序進行、順暢，應視為已有將該
    等傳聞證據採為證據之同意，同條第2 項規定甚明。由上可
    知，如當事人同意將傳聞證據作為證據使用，法院即毋庸再
    行審酌論述是否有符合傳聞例外規定之適用。查本案經本院
    以下所引用之證據資料，被告、辯護人及檢察官於本院準備
    程序中已表示對證據能力沒有意見，且經本院於審理期日就
    上開證據資料逐一提示並告以要旨，至言詞辯論終結前，被
    告及辯護人就此部分證據之證據能力均未聲明異議，本院亦
    查無該等證據有違反法定程序取得或證明力明顯過低之情形
    ，依上開法文之規定，均得作為證據，自毋庸一一論述，合
    先敘明。
貳、實體部分：
一、訊據被告林保豐、羅春梅固不否認於上開時、地，共同至黃
    行正、黃元良之上揭住所，由羅春梅向告訴人黃行正要求分
    配營餘及取回投資款，惟均辯稱：未以強暴、脅迫之方式逼
    使黃元良簽發支票，係黃啟斌邀約伊等過去處理債務問題；
    是黃元良自願出面替黃行正解決，否則不會事後又拿100 萬
    現金出來換回1 張支票；伊等與其餘3 名真實姓名年籍均不
    詳之成年男子並不認識，應該是告訴人與其他人有債務糾紛
    ，適他人同時間亦前去討債等語。惟查：
  (1)證人即告訴人黃行正之證述部分：於本院審理中回答檢察
    官詰問時證稱略以：問：請詳述經過情形？答：3 月15日的
    早上8 點多，當時我人在1 樓，聽到隔壁在敲門，敲完門以
    後又來撞我們租屋處華泰下面那個屋主的門，然後我就打開
    窗簾看，有看到羅春梅、林保豐還有另外1 個男的在那邊叫
    喊，他們叫喊的方式就是踹鐵門跟拍打，我就開門，進來之
    後林保豐就先打我，那個時候我有看到羅春梅跟另外1 名男
    子上樓去踹我們樓上房間的門，然後一直在那邊喊出來、出
    來；林保豐進來就先打我，然後講說叫我爸回來一下，當時
    我爸不在，房間裡訊號不好，他就跟著我到外面打電話；進
    去之後我有看到林保豐在打電話，說後面第二家這間你們進
    來，過了幾分鐘之後就有另外3 個我不認識的男子進來，林
    保豐當時就跟後面進來的3 名男子說，這就是黃元良，然後
    就開始打我弟了，也不問什麼就開始先打了，然後打完之後
    有跟他們說，這個就是黃行正，然後就跑過來打我。羅春梅
    就跟我弟說，這筆錢我要拿回去，我知道你弟最近有包一筆
    工程，他有領一筆錢，你弟如果不處理的話，我就帶你哥走
    。意思就是要把我押走就對了。然後林保豐就說：你的意見
    很多，然後又叫那3 名男子打我，我弟他就不忍心，就說不
    要再打了，看要怎麼處理。然後羅春梅還是林保豐就說：要
    不然你開支票出來，就是叫我弟開支票出來，然後他們就拿
    出本票叫我弟簽本票，然後那3 名男子其中有1 個說他有支
    票。然後他們又叫我弟開支票，簽完本票跟支票之後我有去
    驗傷，大概是中午的時候到頭份分局去報案，11點多的時候
    我是去醫院去驗傷。（本院卷第66頁反面至第67頁反面）。
    問：（提示偵卷第92頁至第94頁監視器翻拍相片）編號 9的
    部分，林保豐跟一名不詳之人在門口交談，不詳之人是誰？
    答：是我，就是他叫我出去打電話給父親的那一段。問：後
    來進來的那3 個男的跟羅春梅、林保豐，他們怎樣打你？答
    ：用手腳拳打腳踢。問：你有什麼證據可以證明說後面來的
    那3 個人是羅春梅、林保豐他們叫來的？答：因為林保豐在
    門口打電話跟他們講說是這一間啊，然後就有3 個人走進來
    ，這3 個人走進來的時候林保豐說這3 個人也是要來拿錢的
    ，他意思就是說，他們叫林保豐帶他們來的（本院卷第69頁
    至第70頁反面）。問：這邊指的是支票還是本票？答：確實
    的意思是他剛開始的時候先叫我弟簽本票，後來他又叫我弟
    簽支票，所有的支票、本票他們後面的3 名男子也都有拿，
    最後我有看到那3 名男子把支票、本票拿給羅春梅。問：這
    6 個人是先後離開還是一起離開？答：一起離開。（本院卷
    第71頁反面）。問：本票簽的時間，是在你弟弟上樓之前還
    是之後？答：上樓前簽了本票，然後上樓，跟他上去的那個
    說他有支票，然後羅春梅說你要開支票給我。所以才改開支
    票，然後我弟就跟他講說那你本票要還我（本院卷第79頁反
    面至第80頁）。於被告林保豐反詰問時證稱略以，問：如
    果是羅春梅跟你說金額，你認為不是帳的話，那你為何要開
    支票出來？答：我有叫我弟不要開，可是你們說如果不開的
    話要把我帶走，所以我弟不得已才開的，而且我跟他講說這
    沒有你的事你不要管，你還示意叫那3 個人打我，說我意見
    很多（本院卷第72頁）。於辯護人反詰問時證稱略以，問
    ：你們怎麼確認這個數字就是你們欠的金額？答：我一直有
    講，我沒有欠她錢叫他不要管，他們一直堅持如果不處理，
    就是把我帶走，然後當我這樣講的時候，林保豐就說你意見
    很多，他是罵髒話的，因為我不好意思在這邊講（本院卷第
    73頁）。問：為何把1 張本票還給你弟弟？答：剛開始我弟
    就是跟他說沒有支票，不曉得為什麼他上樓拿了東西之後，
    他們年輕人就說黃元良有支票啊，然後羅春梅就說你為什麼
    不開支票給我們，然後就逼我弟開支票，然後開完支票我弟
    就問羅春梅說，那我剛才開的本票可以還我吧，她說你要是
    不給我兌現勒（本院卷第75頁）。問：你有沒有發覺羅春梅
    、林保豐還有1 名男子是來要債打人的樣子？答：有，感覺
    上是這樣子。問：你可以打電話給你爸爸，那為什麼不打電
    話報警？答：他就在我旁邊押住我，你看照片他都一直跟隨
    著，我本來是想要跑的，他還把我扶進去，然後他一進門就
    打人。問：這我就更好奇了，他一進來就打你？答：對。問
    ：按照監視錄影帶的時間，從羅春梅他們進到另外3 個人進
    來的時間大約是9 分鐘，你跟你弟、羅春梅3 個人在房子裡
    談論什麼？答：一進去林保豐先打我，馬上就說打電話叫你
    爸，她們2 個就已經上去了，那9 分鐘的時間可以把二樓的
    房間踹完，然後把三樓的房間踹完，很合理，我出去打電話
    ，沒有就被叫進去了，他就這樣扶著進去照片有嘛（本院卷
    第76頁反面至第77頁反面）。問：那3 個人說他們叫鯊魚，
    把他的電話和名字告訴你目的為何？答：我弟跟他講說又要
    拿本票又要拿支票這樣不對，然後羅春梅說：我沒有這麼骯
    髒，你讓我領到我就還你，後面那3 個號稱鯊魚的男子就說
    ，這個東西是我們的保證，然後我弟弟就問他說你如果不還
    我怎麼辦？對方說要不然我電話給你，有問題你找我，所以
    我們才會有他的電話知道他叫鯊魚。問：這1 個鐘頭時間裡
    面你們都沒有機會對外去求救？答：沒有，都被押在客廳裡
    ，稍微講個話他就打人了（本院卷第78頁反面至第79頁）。
    問：你弟下來之後，是先打你還是先打你弟？答：先打我弟
    ，他說這是黃元良就先打我弟，林保豐是打我而已他沒有打
    我弟。問：後面進來的3 個男子是打誰？答：我們2 個都有
    被打。因為我那時候人生病，然後我弟看他一直打我，就跟
    他們說不要再打了，看要怎麼處理（本院卷第82頁）。審
    理中回答審判長問題時供稱略以，問：你剛說林保豐進來就
    打你？答：他用拳頭打我的肚子。問：接下呢？答：接下來
    那3 個人進來，指著我弟說他就是黃元良，然後那3 個人就
    打了我弟，3 個人都拳打腳踢，用拳頭揍他，也有用腳踹他
    。問：接下來那3 個又打你了，怎麼打法？答：對，一樣是
    拳打腳踢。也是用拳頭打我、用腳踹我，打我的頭部、身體
    ，全身都有打（本院卷第82頁反面至第84頁反面）。問：票
    為什麼要拆來開，為什麼不一次開265 ？答：是他們講的，
    我們那時候被脅迫，就是服從而已，他們講怎樣，我們做怎
    樣，要開幾張不是我們決定（本院卷第90頁）。
  (2)證人即告訴人黃元良證述部分：回答檢察官詰問時證稱略
    以，問：經過情形？答：當時開門一看到就是羅春梅跟1 個
    我不認識的人，然後他一直敲門、踹門、拍打說，出來出來
    ，我就開門看到他們2 個人，他們就說下來下來，我說要幹
    麼，他們就是說你就下來、下來，邊拉扯就一前一後，然後
    就一前一後帶我下去。女的前，男的後，到一樓的一個轉角
    平台那邊，就看到外面有3 個人也剛好到。問：就是剛好看
    到有3 個進來？答：是。問：然後呢？答：然後林保豐就手
    比著我，跟那3 個人說他就是黃元良，然後那3 個人就跑過
    來開始打我。打一打以後，林保豐就說另外那一個就是黃行
    正，林保豐就手比著我說，這件事情，你哥的事情就是全部
    要你去解決，說他們有查到我有簽一個約，有收一筆訂金，
    我不知道他們是從哪邊去取得這個消息。當時林保豐就說黃
    行正很多話，然後那3 個就過去打黃行正，我當時看他身體
    已經很虛弱了不忍心，我就說不要再打了。他說先簽本票，
    本票是由他們帶過來的，不簽就要抓走你哥，我就說好，要
    怎麼簽，他就說全部5 張，然後我就照他的意思寫5 張；羅
    春梅後來就說，公司在做不可能沒有支票，叫一個年輕人帶
    上去找找看，就讓他看到支票，然後他就把我帶下，他們就
    說有支票幹嘛騙沒有；不開我也把你哥帶走，就這樣口頭上
    恐嚇我（本院卷第93頁反面至第96頁）。問：你當時會害怕
    嗎？答：會。問：那你哥哥呢？答：我看也會，也都有驚恐
    。問：先簽本票？答：對，因為我騙他說我沒有支票，然後
    他們說先簽本票，然後就說，你開公司不可能沒有支票，1
    個人帶我上去要找包包，然後就翻開有看到（本院卷第97頁
    反面）。問：簽完以後是拿給誰？答：全部都收一收拿給羅
    春梅。問：到最後全部都交到羅春梅手上？答：是。問：支
    票有沒有軋票？答：我說領現金就一手交錢一手交貨。問：
    所以你的意思就是說，隔一天你有先拿現金給他？答：就拿
    100 萬，那個票額100 萬就現金換票（本院卷第98頁反面至
    第99頁反面）。問：主要打人的是誰？答：主要打人是那3
    個後續進來。問：他們有告訴你這265 萬，是怎麼算出來的
    ？答：他們沒講，他們說你照我的意思開，你這樣寫就對了
    （本院卷第100 頁反面至第101 頁）。於辯護人反詰問時
    證稱略以，問：你下來到1 樓的時候，那3 名男子已經進來
    你家了嗎？答：剛好差不多那個時間，他們在鐵門外面走進
    來，所以就差不多那個時候（本院卷第103 頁）。問：所以
    那個時候就算你手機在旁邊，你也沒有打電話？答：因為也
    沒遇過這種事情，而且又在驚恐的狀態下。問：是林保豐在
    指使？答：林保豐在指使。問：羅春梅要你簽本票及支票？
    答：是。問：羅春梅有指使嗎？答：就在旁邊吆喝啊。就是
    說趕快簽一簽啦。問：你有沒有聽到羅春梅，指揮那3 個人
    去打你？答：當時我只聽到林保豐在指揮，羅春梅就是在旁
    邊吆喝。問：是誰在主導這個行為？答：我確定是林保豐跟
    羅春梅。問：羅春梅有哪個動作讓你認為她有在指揮？答：
    因為他跟那些不明男士的互動、交談，這一些動作依正常人
    判斷，都會覺得他們都是很熟，然後指使他們要幹麼，所以
    他們是認識的（本院卷第104 頁、第105 頁至第105 頁反面
    ）。問：你真的認為他們兩個，一個大哥一個大姐，你一開
    始開的票就交給羅春梅了，後面再開一張，那就直接交給羅
    春梅或林保豐，你為什麼要交給那3 名男子？答：我並沒有
    同時，因為我開票，票都在桌上，所以開完票、蓋完章，他
    們就拿走，一張一張蓋好，他們就拿去看，到最後就交給羅
    春梅（本院卷第108 頁正反面）。審理中回答審判長問題
    時供稱略以，問：你剛剛說你從樓上下來的時候，那3 個男
    子也剛好進來？答：對。問：那3 個男子進來之後，第一件
    事情是做什麼？答：林保豐就指著我說，他就是黃元良，那
    3 個就衝過來打我，是3 個人一起打，接下來他就說，你哥
    的債務你要處理。問：誰說？答：林保豐。問：接下來？答
    ：接下來我就是不願意開，我哥也叫我不要開給他，然後那
    3 個人說你很多話，就打他。然後我哥就一直頂他們的話，
    他意思說不要開給他，他們就衝過去打他，說他很多話，3
    個人都有打。問：怎麼樣打法？答：拳打腳踢，就打到沙發
    上，我哥就趴在沙發上。問：你在什時間點決定你要簽？答
    ：親情上就不忍心，所以就叫他們不要打，然後我就騙他們
    說我沒支票，他們說先開本票，他們自已有準備本票，本票
    簽完後他們就用質疑的話說不可能，你公司在營運，不可能
    沒有用支票，叫人帶我上去找包包。問：所以那時候你哥哥
    沒有被打？答：那時候已經打趴在那邊了。問：他們6 個人
    是一起離開的？答：是（本院卷第109 頁反面至第111 頁反
    面）。問：你說羅春梅在現場命令、指揮的意思是什麼？答
    ：就是叫那些不明人士，幹麼幹麼，就是叫他們，你跟他上
    去或是怎樣，有的沒有的，指揮他們做一些事情（本院卷第
    112 頁反面）。
  (3)證人黃啟斌證述部分：回答檢察官詰問時證稱略以，問：
    你有沒有約羅春梅到你兒子住屋處去領支票？答：沒有。問
    ：有沒有叫黃元良、黃行正先開好支票等羅春梅來拿？答：
    沒有，他們去我也不曉得。問：所以不是你叫他們去的？答
    ：是事後才知道。問：不是你叫他們去的就對了？答：沒有
    。問：你知不知道林保豐、羅春梅帶人去找黃元良跟黃行正
    拿票，叫他們幫你還債？答：我那時候人在台北。問：當天
    打給你說什麼？答：說要來處理帳款還是怎麼樣，我以為他
    們在協調，結果他叫人打他，這件事情我都不知道。問：羅
    春梅跟林保豐叫你兒子打電話給你？答：對，就是叫我回來
    。問：那你怎麼回答？答：我在台北，因為趕回來已經中午
    ，他們已經處理出來了，結果他們有叫人家打我兒子（本院
    卷第139 頁反面至第140 頁反面）。於辯護人反詰問時證
    稱略以，問：黃行正打電話給你，講什麼內容？答：沒有講
    ，他們叫人打他我也不曉得。問：那林保豐跟你講什麼？答
    ：就把帳對一對，看要怎麼付這樣，我說我在台北趕不回來
    ，結果他們叫人打他，我也是事後才知道，他們在警察局的
    時候，我才知道（本院卷第144 頁至第144 頁反面）。審
    理中回答審判長問題時證稱略以，問：林保豐跟羅春梅是不
    是有來跟你講過說，他們不要做了，要叫你拿265 給他？答
    ：沒有（本院卷第154 頁）。
  (4)證人李竟壕（原名李順良) 證述部分：回答辯護人詰問時
    證稱略以，問：你去的時候除了林保豐跟羅春梅之外，還有
    別人嗎？答：我跟林保豐、羅小姐比較早過去，後面我記得
    還有來幾個吧（本院卷第157 頁反面）。問：那3 個人來了
    之後，有發生什麼事情嗎？答：坦白講，我看到他們有打他
    （本院卷第159 頁反面）。問：打1 個人、2 個人？答：好
    像都有吧（本院卷第165 頁反面）。於檢察官反詰問時證
    稱略以，問：你確不確定林保豐、羅春梅認不認識他們？答
    ：認不認識要問他們。問：認不認識你是不知道，要問他們
    兩個人才知道？答：嗯。問：你到底有沒有聽到開票的人說
    我願意開票，還是你沒有聽到？是你自已一個人推測的？答
    ：我的看法。問：你的看法就是你推測出來的看法？答：對
    （本院卷第162 頁反面至第163 頁、第164 頁至第165 頁）
    。問：你剛剛有講到那個票拿到以後，應該講說你們就走了
    ？答：對，本來票拿了就走人了（本院卷第166 頁）。審
    理中回答審判長問題時供稱略以，問：那3 名男子是怎麼進
    來的？答：我們進去門就開著，反正他們就進來了。問：那
    你們離開的時候，那3 個人是不是也跟著你們一起離開？答
    ：沒什麼印象。問：那3 個人有沒有拿到票？答：我不大清
    楚。（本院卷第167 頁）
三、本件被告羅春梅係與告訴人黃行正、證人黃啟斌有投資沅本
    公司之債務糾葛，上開債務糾葛與告訴人黃元良無涉，告訴
    人黃元良人若無其他原因，斷不可能無端代替黃行正、黃元
    斌支付與被告羅春梅所投資之沅本公司債務，且被告羅春梅
    亦不否認合夥帳務尚未清算（本院卷第196 頁），則理論上
    自無要求告訴人黃行正及證人黃啟斌清算支付合夥財產之權
    利。況證人黃啟斌亦證稱，並未請被告羅春梅至告訴人黃行
    正、黃元良之住處拿支票已如上述，而被告黃行正在合夥財
    產尚未清算分析前，亦無支付合夥財產之義務。是被告羅春
    梅辯稱，係告訴人黃行正、證人黃啟斌請伊至上址拿支票等
    語，顯不可採。綜上告訴人黃行正、黃元良之證述可徵，被
    告羅春梅、林保豐當時確係夥同另外3 名男子，以毆打告訴
    人黃行正、黃元良之強暴方法及脅迫不簽票就要押走黃行正
    之語，迫使告訴人黃元良簽發支票，此核告訴人黃行正、黃
    元良所證述內容大致相符，且互無齟齬，復有上開支票影本
    附卷可稽（偵卷第107-110 頁）。又當時現場被告羅春梅、
    林保豐與另外3 名男子，確係先後到場並同時間在場，復據
    證人李竟壕證述屬實，亦有卷附之現場監視錄影翻拍照片25
    幀（偵卷第83-88 頁、第92-94 頁）可資佐證。此外，告訴
    人黃行正當時確因遭受被告2 人及夥同之另3 名男子以施強
    暴之手段，而受有頭部外傷併左額及右臉擦挫傷（1 公分、
    2 公分）及右手第5 指擦傷（1 公分）之傷害，亦有財團法
    人為恭紀念醫院98年3 月15日診斷證明書1 紙（偵卷第32頁
    ）在卷可參。足證告訴人黃行正、黃元良所指述，係在遭被
    告2 人夥同其餘3 名男子施強暴、脅迫之下，始迫於無奈簽
    發上開支票，堪認屬實。至告訴人黃元良經營公司，為圖確
    保支票信用不致於有退票紀錄而影響公司信譽，事後仍予以
    現金換回或任令支票兌現，亦與常理無違。是被告2 人辯稱
    ，並未夥同其他3 名男子以強暴、脅迫之方法，使告訴人黃
    元良行無義務之事，係告訴人黃元良自願簽發支票代告訴人
    黃行正償還投資款，否則不可能告訴人黃元良事後還拿100
    萬元換回支票，又任令其他4 張支票兌現云云，顯係事後卸
    責之詞，均不足採信。
五、按共同正犯間，非僅就其自己實施之行為負其責任，並在犯
    意聯絡之範圍內，對於他共同正犯所實施之行為，亦應共同
    負責；又共同正犯之成立，祇須具有犯意之聯絡，行為之分
    擔，既不問犯罪動機起於何人，亦不必每一階段犯行，均經
    參與。本件被告羅春梅既已預謀向告訴人黃行正及證人黃啟
    斌要求解決合夥債務，復夥同被告林保豐再邀集另外3 名真
    實姓名年籍均不詳之成年男子共同參與，其間並分別施以強
    暴及脅迫之方式，使告訴人行無義務之事，顯有共同之犯意
    聯絡與行為分擔甚明，自均應依刑法第28條之規定，論以共
    同正犯。至公訴意旨認證人李竟壕亦屬本案共犯部分，因被
    告羅春梅、林保豐供稱，係順便搭證人李竟壕之車子過去等
    語，且告訴人復未具體指證李竟壕有在現場施強暴、脅迫之
    行為。從而，在缺乏其他積極證據足資證明李竟壕有共同犯
    意聯絡之下，自不能僅以其當時在場，即率以共犯之責相繩
    ，附此敘明。
六、核被告羅春梅、林保豐所為，係犯刑法第304 條第1 項之強
    制罪，被告2 人與另外3 名真實姓名年籍均不詳之成年男子
    間，有共同之犯意聯絡與行為分擔，應論以共同正犯。被告
    林保豐有首揭科刑、執行完畢之前科紀錄，係受徒刑之執行
    完畢後，五年以內故意再犯有期徒刑以上之罪，為累犯，應
    依同法第47條第1 項之規定加重其刑。至刑法第304 條第1
    項之強制罪，原以強暴、脅迫為構成要件，因強暴、脅迫之
    行為而致受有普通傷害，乃強暴、脅迫之當然結果，除另有
    傷害故意外，仍祇成立該條項之罪，要無另構成同法第277
    條第1 項傷害罪之餘地。是告訴人黃行正因被告夥同其餘共
    犯3 人施強暴、脅迫之行為，因此受有傷害，係屬強暴行為
    之當然結果，自不另論罪。公訴意旨認係一行為觸犯數罪名
    之想像競合關係，尚有未洽。又公訴意旨認被告2 人當時尚
    有脅迫告訴人簽發本票5 張部分，此部分為被告2 人所否認
    ，復缺乏證據可資佐憑，自不在犯罪事實欄中予以併論，附
    此敘明。爰依刑法第57條審酌被告羅春梅係主要之犯罪行為
    人，被告林保豐係參與共犯，及被告2 人不思以正當途徑解
    決債務糾葛，動輒以暴力手段使人行無義務之事，以及被告
    2 人之品行、犯罪動機、目的、手段、所生危害及犯罪後矢
    口否認，顯無悔意等一切情狀，量處如主文所示之刑，並諭
    知易科罰金之折算標準。
據上論斷，應依刑事訴訟法第284 條之1 、第299 條第1 項前段
，刑法第28條、第41條第1 項、第47條第1 項、第304 條第1 項
，刑法施行法第1 條之1 ，判決如主文。
本案經檢察官盧美如到庭執行職務。
中    華    民    國  100     年    1     月    18    日
                  刑事第三庭    法  官  陳文貴
以上正本證明與原本無異。
如不服本判決應於收受判決後10日內向本院提出上訴書狀，並應
應敘述具體理由。其未敘述上訴理由者，應於上訴期間屆滿後20
日內向本院補提理由書( 均須按他造當事人之人數附繕本) 「切
勿逕送上級法院」。告訴人或被害人如對本判決不服者，應具備
理由請求檢察官上訴，其上訴期間之計算係以檢察官收受判決正
本之日期為準。
                                書記官  陳玲君
中    華    民    國   100    年    1     月    18    日
附錄本案論罪科刑法條全文
中華民國刑法第304條
（強制罪）
以強暴、脅迫使人行無義務之事或妨害人行使權利者，處 3 年
以下有期徒刑、拘役或 3 百元以下罰金。
前項之未遂犯罰之。